【裁判字號】    94,訴緝,68
【裁判日期】    950221
【裁判案由】    偽造文書等
【裁判全文】
臺灣臺南地方法院刑事判決              94年度訴緝字第68號
公  訴  人  臺灣臺南地方法院檢察署檢察官
被      告  甲○○
上列被告因偽造文書等案件，經檢察官提起公訴（92年度偵緝字
第281號），被告就犯罪事實為有罪之陳述，本院裁定進行簡式
審判程序，判決如下：
    主  文
甲○○連續行使偽造私文書，足以生損害於他人，處有期徒刑陸
月，如易科罰金，以佰元折算壹日，緩刑貳年。
    事  實
一、甲○○與乙○○原係男女朋友關係，甲○○並在臺南縣新營
    市○○路二十二號開設「寶貝生活館」販賣精品服飾。甲○
    ○因經營不善，遂於民國八十九年七月間結束上開營業，另
    在原址以「寶貝屋房屋租賃」從事房屋仲介之工作，惟仍入
    不敷出，無法支付員工薪資，已無資力。甲○○明知上情，
    仍向前男友乙○○以以下方式詐取財物：
  (一)其基於意圖為自己不法所有之犯意，先於九十年四月間某日
    ，向乙○○佯稱：「寶貝屋有一百八十多萬元之裝潢，還給
    房東可惜，可一起合夥開餐廳」等語，致使乙○○信以為真
    ，誤認甲○○真要開設餐廳，遂由甲○○代乙○○向臺南區
    中小企業銀行申辦信用貸款及信用卡，經上開銀行審核通過
    後，即貸予新臺幣（下同）二十萬元予乙○○，乙○○並於
    九十年五月二日提出該筆貸款，由林怡嫻陪同下匯入甲○○
    在富邦銀行之帳戶，惟甲○○得手後並未依約籌設餐廳，反
    以該筆貸款支付員工薪資及償還個人債務。
  (二)乙○○告知甲○○已取得上開銀行寄發之信用卡並交付甲○
    ○持有後，甲○○即意圖為自己不法所有，拒不返還，予以
    侵占入己，並冒用乙○○之名義，於辦理信用卡開卡手續時
    ，輸入乙○○之身分證字號及出生年月日，使上開銀行誤以
    為持卡者係乙○○本人，而准予使用該信用卡後，甲○○即
    在上開信用卡背面持卡人「簽名」欄上，偽簽「乙○○」之
    署押一枚，足以生損害於乙○○本人之姓名權及銀行對於信
    用卡付款暨管理之正確性。
  (三)甲○○其後旋基於意圖為自己不法利益之概括犯意，自九十
    年五月一日起至同月二十四日止，持上開偽造信用卡至「寶
    貝生活館」、「仁昇電器」、「艾之田精品服飾」及「家翔
    休閒用品專賣店」刷卡消費，並於信用卡簽帳單上之客戶存
    查聯及複寫商店自存根聯、請款聯「持卡人簽名欄」上，連
    續偽簽「乙○○」之姓名，偽造成同意事後清償發卡銀行所
    墊付款項意思之私文書後，持向前開特約商店人員行使，除
    足生損害於乙○○之姓名權及經濟信用外，且使發卡銀行經
    前開特約商店通知後，誤認為確為乙○○本人刷卡消費，而
    同意墊付消費款，並因此使甲○○受有免費消費之不法利益
    ，總計達六萬九千八百元。嗣於九十年六月十九日乙○○收
    到臺南區中小企業銀行寄發之信用卡繳款通知書時，始查知
    上情，經質問甲○○，甲○○假意應允自行繳付貸款及信用
    卡簽帳款，旋即避不見面，至此乙○○始知受騙，而報警究
    辦。
二、案經乙○○告訴臺南縣警察局新營分局報告臺灣臺南地方法
    院檢察署檢察官偵查後提起公訴。
    理  由
一、本件被告所犯為死刑、無期徒刑、最輕本刑為三年以上有期
    徒刑以外之罪，亦非屬高等法院管轄之第一審案件，其於準
    備程序進行中，先就被訴事實為有罪之陳述，經法官告知簡
    式審判程序之旨，並聽取檢察官及被告之意見後，依刑事訴
    訟法第二百七十三條之一第一項、第二百七十三條之二等規
    定，裁定由受命法官獨任進行簡式審判程序，且不受同法第
    一百五十九條第一項、第一百六十一條之二、第一百六十一
    條之三、第一百六十三條之一及第一百六十四條至第一百七
    十條所規定證據能力認定及調查方式之限制，合先敘明。
二、上開犯罪事實，業據被告甲○○於本院審理時自白承認（見
    本院偵緝卷第六一頁），核與告訴人即被害人乙○○之指訴
    相符（見警卷第五至六頁、偵查卷第十至十三頁、偵緝卷第
    十六至十九、六十至六二頁），亦與證人即甲○○員工林怡
    嫻於偵查中經具結後所為之證述相合（見警卷第七至八頁、
    偵查卷第十一至十二頁、偵緝卷第五五至五六頁），復有臺
    南區中小企業銀行學甲分行九十二年十月二十一日（九二）
    南銀學甲分字第二六六號函所檢附乙○○申辦信用卡及貸款
    之信用卡申請書、貸款借據、分期償還放款帳卡、轉帳收入
    及放款支出傳票影本各一份（見本院卷第十七至二三頁）、
    該行信用卡繳款通知書二紙（見偵緝卷第二九至三十頁）、
    該行信用卡刷卡明細單一份（見警卷第二二頁）附卷可稽，
    足認被告自白與事實相符，自可採信。綜上，本案事證明確
    ，被告犯行應堪認定。
三、論罪科刑：
  (一)按在信用卡背面簽名欄簽名，自形式上整體觀察，即足以知
    悉係表示信用卡之簽名者於信用卡有效期限內有權使用該信
    用卡之辨識及證明，並非依習慣或特約表示一定用意之證明
    ，性質上係屬刑法第二百十條之私文書，某甲應成立刑法第
    二百十條之偽造私文書罪（最高法院九十三年第二次刑事庭
    會議要旨參照）。查被告取得乙○○之信用卡後，即偽簽署
    押於其上，自應成立偽造私文書罪。另按持信用卡消費均由
    持卡人簽名於帳單上，再由特約商店持帳單向發卡銀行請領
    款項，此為信用卡運作實務所當然，持卡人持信用卡簽帳消
    費，簽名於帳單上後，再持交各特約店，再由各特約店承辦
    人員持以向發卡銀行（或特約商店之特約銀行）請領同額款
    項，蓋持卡人前往特約商店簽帳消費時，不論所購買者為具
    體財物或無形服務，其主觀上均認為係以由發卡銀行先行代
    為墊付價款之方式，作為其清償對於特約商店所欠帳款之手
    段，而不論持卡消費者將來是否會向發卡銀行償付帳款，各
    特約商店（於刷卡前取得銀行之授權碼）均能自發卡銀行取
    得款項。是被告於簽帳消費時，主觀上當無詐欺各特約商店
    之犯意，乃欲使發卡銀行誤認係申請人本人親自使用信用卡
    因而墊付消費款，持卡人即被告因此獲得者為乃免付消費款
    之不法利益，自成立詐欺得利罪。
  (二)核被告甲○○所為，就犯罪事實(一)部分，係犯刑法第三百三
    十九條第一項之詐欺取財罪；就犯罪事實(二)部分，係犯刑法
    第三百三十五條第一項之普通侵占罪、同法第二百十條之偽
    造私文書罪；就犯罪事實(三)部分，係犯刑法第二百十六條、
    第二百十條之行使偽造私文書罪、同法第三百三十九條第二
    項之詐欺得利罪。被告就犯罪事實(二)偽造上開被害人署押，
    為偽造信用卡私文書之階段行為；就犯罪事實(三)偽造上開被
    害人署押，為偽造行使信用卡簽帳單私文書之階段行為，俱
    不另論罪。就犯罪事實(三)所犯行使偽造私文書罪及詐欺得利
    罪，均先後多次為之，且時間緊接，所犯罪名相同，顯係出
    於概括之犯意為之，為連續犯，各依刑法第五十六條之規定
    論以一罪，並加重其刑。被告就犯罪事實(二)部分係以侵占信
    用卡方式據以達成偽造信用卡私文書之目的，就犯罪事實(三)
    部分係以連續偽簽信用卡帳單方式達到連續詐欺取財之目的
    ，俱有方法目的之牽連關係，應依刑法第五十五條規定，各
    從重論以偽造私文書及連續行使偽造私文書之罪。又被告係
    以同一犯意之不同方式詐取被害人乙○○財物，上開犯罪事
    實(一)(二)(三)之間，亦有方法目的之牽連關係，仍應依刑法第五
    十五條規定，從重論以連續行使偽造私文書一罪。
  (三)爰審酌雖被告早年曾有妨害風化前科，經法院判處拘役二十
    日確定，有臺灣高等法院被告前案紀錄表一份附卷可稽（見
    本院訴緝卷第二三至二四頁），隱瞞信用不佳事實，向被害
    人謊稱欲合夥投資，乃詐得被害人之貸款，又持被害人之信
    用卡以刷卡消費之犯罪手段，侵害告訴人之姓名權、經濟信
    用、發卡銀行之財產權，所得不法利益近三十萬元，並斟酌
    其犯罪動機、目的及手段，於犯罪後坦承犯行，態度良好等
    一切情狀，量處如主文所示之刑，併諭知易科罰金之折算標
    準，以資懲儆。又本件被告未曾受有期徒刑以上刑之宣告，
    已如前述，被害人乙○○亦已原諒被告，表示請給予自新機
    會，被告嗣後與被害人於九十五年一月十八日就還款金額及
    期間達成和解，有和解書一份附卷可稽（見本院訴緝卷第五
    十頁），足認被告確有還款誠意。被告經此教訓後，應知所
    警惕，信無再犯之虞，本院因認所宣告之刑以暫不執行為適
    當，併諭知緩刑二年，以啟自新。
  (四)被告所偽造之信用卡一張及銀行信用卡簽帳單多枚並未扣案
    ，經臺南區中小企業銀行二次來函表示刷卡簽單已逾調閱時
    效，無法提供（見警卷第二一頁、偵緝卷第四十頁），既上
    開私文書均已滅失，其上偽造之「乙○○」署押亦無從附麗
    一併滅失，爰不為沒收之諭知。
據上論斷，應依刑事訴訟法第二百九十九條第一項前段、第二百
七十三條之一第一項，刑法第五十六條、第二百十條、第二百十
六條、第三百三十五條第一項、第三百三十九條第一項、第二項
、第五十五條、第四十一條第一項前段、第七十四條第一款，罰
金罰鍰提高標準條例第一條前段、第二項，判決如主文。
本案經檢察官丙○○到庭執行職務。
中    華    民    國    95    年    2     月    21    日
                  刑事第十一庭  法  官  李東柏
以上正本證明與原本無異。
如不服本判決，應於判決送達後十日內，向本院提出上訴狀。
                                書記官  簡湘雲
中    華    民    國    95    年    2     月    21    日
附錄本案論罪科刑法條全文：
刑法第二百十條
偽造、變造私文書，足以生損害於公眾或他人者，處五年以下有
期徒刑。
刑法第二百十六條
行使第二百十條至第二百十五條之文書者，依偽造、變造文書或
登載不實事項或使登載不實事項之規定處斷。
刑法第三百三十五條第一項
意圖為自己或第三人不法之所有，而侵占自己持有他人之物者，
處五年以下有期徒刑、拘役或科或併科1千元以下罰金。
第三百三十九條第一項、第二項
意圖為自己或第三人不法之所有，以詐術使人將本人或第三人之
物交付者，處五年以下有期徒刑、拘役或科或併科一千元以下罰
金。
以前項方法得財產上不法之利益或使第三人得之者，亦同。


司法院資訊處製作；財團法人民間司法改革基金會備份。
